【裁判字號】    98,交聲,3592
【裁判日期】    980922
【裁判案由】    聲明異議
【裁判全文】
臺灣臺中地方法院交通事件裁定        98年度交聲字第3592號
原處分機關  交通部公路總局臺中區監理所
異  議  人
即受處分人  甲○○
上列受處分人因違反道路交通管理處罰條例案件，對於交通部公
路總局臺中區監理所中華民國民國98年9 月9 日所為之處分（原
處分案號：中監違字第裁60-Z00000000號）聲明異議，本院裁定
如下：
    主  文
原處分關於吊扣汽車駕駛執照（即普通大貨車駕駛執照）拾貳個
月部分撤銷。
甲○○自用小客車駕駛人駕駛汽車，經測試檢定酒精濃度超過規
定標準，吊扣普通小型車駕駛執照壹年。
    理  由
一、原處分機關處分意旨略以：異議人即受處分人甲○○駕駛車
    牌號碼MI-5922 號自用小客車，於民國98年5 月13日21時14
    分許，在國道三號南下207 公里處，因「酒後駕車，經依呼
    氣測試測定值為每公升0.62毫克，超過標準值」之違規，經
    內政部警政署國道公路警察局第七警察隊員警舉發。嗣受處
    分人申訴，原處分機關遂於98年9 月9 日依道路交通管理處
    罰條例第35條第1 項1 款規定，以中監違字第裁60-Z000000
    00號裁決書，裁處吊扣汽車駕駛執照（即普通大貨車駕駛執
    照）12個月並施以道安講習，受處分人不服具狀聲明異議，
    惟依道路交通安全規則第53條、第61條規定，受處分人酒駕
    違規，汽車駕駛行為應剝奪其用路權，原處分機關依法吊扣
    其普通大貨車駕駛執照，並無不合等語。
二、聲明異議意旨略以：受處分人甲○○之普通大貨車駕照需賴
    此維持生計，且道路交通管理處罰條例第68條業經修除吊扣
    各級駕照，受處分人因駕駛自用小客車違規被吊扣普通大貨
    車駕照為裁罰不當，為此提出聲明異議，請求撤銷原處分關
    於吊扣普通大貨車駕照部分等語。
三、按汽車駕駛人飲用酒類或其他類似物後其吐氣所含酒精濃度
    超過每公升0.25毫克以上，不得駕車；汽車駕駛人，駕駛汽
    車經測試檢定酒精濃度超過規定標準，處汽車駕駛人新臺幣
    15,000元以上60,000元以下罰鍰，並當場移置保管該汽車及
    吊扣其駕駛執照1 年，道路交通安全規則第114 條第2 款、
    道路交通管理處罰條例第35條第1 項第1 款分別定有明文。
    復按道路交通管理處罰條例第68條業於94年12月14日修正，
    並自95年3 月1 日施行，修正前之道路交通管理處罰條例第
    68條規定：「汽車駕駛人，因違反本條例及道路交通安全規
    則之規定，受吊扣或吊銷駕駛執照處分時，吊扣或吊銷其持
    有各級車類之駕駛執照」，其立法意旨在於違規行為對道路
    交通秩序之維持及道路交通安全已生較大之影響，故規定吊
    扣或吊銷其持有各級車類之駕駛執照，以限制其繼續駕車行
    駛道路之權利，其係屬駕駛行為之限制，並不因所持駕駛執
    照種類不同而有所差異。而修正後之道路交通管理處罰條例
    第68條規定：「汽車駕駛人，因違反本條例及道路交通安全
    規則之規定，受吊銷駕駛執照處分時，吊銷其持有各級車類
    之駕駛執照」，其立法理由略以：「原條文將違法或違規駕
    駛人所持有各級車類之駕駛執照一併吊扣或吊銷，失之過酷
    ，影響人民工作及生活甚鉅，爰修正之」等語。故依修正後
    道路交通管理處罰條例第68條之規定觀之，受吊扣駕駛執照
    處分，不再吊扣其持有各級車類之駕駛執照，僅於受吊銷駕
    駛執照處分時，始吊銷其持有各級車類之駕駛執照，而限縮
    修正前條文之適用範圍，即受吊扣駕駛執照處分，不在本條
    規定適用之列。是依上開規定受吊銷駕照處分者，仍維持吊
    銷其持有各級車類之駕駛執照，至於受吊扣駕照處分者，則
    僅吊扣其違法或違規當時所駕駛車輛之駕駛執照，不再吊扣
    其持有各級車類之駕駛執照，其理甚明。
四、經查：受處分人甲○○駕駛車牌號碼MI-5922 號自用小客車
    ，於98年5 月13日21時14分許，在國道三號南下207 公里處
    ，因「酒後駕車，經依呼氣測試測定值為每公升0.62毫克」
    之違規，經內政部警政署國道公路警察局第七警察隊員警以
    公警局交字第Z00000000 號違反道路交通管理事件通知單舉
    發等情，為受處分人所不爭執，且有上開舉發違反道路交通
    管理事件通知單1 紙在卷可稽，是其上開違規行為，應堪以
    認定；惟本件受處分人上開違規行為係發生於98年5 月13日
    ，自應適用修正後之道路交通管理處罰條例第68條規定，而
    修正後道路交通管理處罰條例第68條之規定，既將「吊扣」
    等字刪除，是依上開說明，受處分人受吊扣駕駛執照處分時
    ，自不得再吊扣其持有各級車類之駕駛執照，故原處分機關
    於作成吊扣駕駛執照處分時，應就行為人所應吊扣之駕駛執
    照種類予以限定，始符合依法行政原則。而受處分人為本件
    違規行為時，係駕駛自用小客車，此有上開舉發違反道路交
    通管理事件通知單附卷可憑，揆諸前開說明，其依法所受之
    處分應為限制其駕駛自小客車之權利，即應吊扣其自小客車
    駕駛執照，自不能越級限制其駕駛大貨車之權利。至於公路
    監理機關於實務上僅逐級核發給汽車駕駛人一張汽車駕駛執
    照，致持有高一級車類駕駛執照之汽車駕駛人駕駛低一級車
    種違規酒駕，而須吊扣低一級車類駕駛執照時，產生執行技
    術層面之困難；然行政機關本應因應法令之變更，而精進其
    行政執行成效，斷不得因執行技術層面之困難，為求行政上
    之便利而置相關法令於不顧，甚或逾越比例原則，逕為吊扣
    其持有各級車類之駕駛執照，致侵害人民之工作權，此等如
    何為適當之處分及執行方式之問題，委應由行政機關設法解
    決，不能據此要求人民容忍該不利益，應併此敘明（臺灣高
    等法院臺中分院97年度交抗字第797 號裁定意旨參照）。
五、綜上所述，受處分人甲○○本件酒後駕車違規係駕駛自用小
    客車，揆諸前揭說明，原處分機關為本件吊扣汽車駕駛執照
    處分時，自不得吊扣受處分人所持有之各級車類之駕駛執照
    ，原處分機關竟仍逕為吊扣受處分人普通大貨車駕駛執照之
    處分，顯已逾修正後道路交通管理處罰條例第68條之規範意
    涵及範圍，自非允當。從而，受處分人就原處分關於吊扣其
    各級車類之駕駛執照（即普通大貨車駕駛執照）12個月部分
    之聲明異議為有理由，此部分處分爰予撤銷，並改諭知如主
    文第2 項所示之處罰。
六、據上論斷，應依道路交通管理處罰條例第87條第2 項、道路
    交通案件處理辦法第20條，裁定如主文。
中    華    民    國    98    年    9     月    22    日
                  交通法庭      法  官  陳玉聰
以上正本證明與原本無異。
如不服本裁定，應於送達後5日內，向本院提出抗告狀。（應附
繕本）
                                書記官  王崑煜
中    華    民    國    98    年    9     月    22    日


司法院資訊處製作；財團法人民間司法改革基金會備份。
